臺灣高等法院刑事裁定
109年度抗字第948號
抗  告  人  
即受刑人    張家銘



上列抗告人因聲請定其應執行刑案件，不服臺灣新北地方法院中
華民國109年5月22日裁定（109年度聲字第1896號），提起抗告
，本院裁定如下：
    主  文
抗告駁回。
    理  由
一、原裁定意旨略以：受刑人張家銘因犯槍砲彈藥刀械管制條例
    等案件，經本院及原審法院先後判處如附表所示之刑（惟聲
    請書附表編號1之犯罪日期應補充如原審附表所載），均經
    分別確定在案，有各該判決書及本院被告前案紀錄表附卷可
    稽。又受刑人所犯如附表編號2 、3 所示之罪均屬不得易科
    罰金之罪，依刑法第50條第1項但書規定，本不得與附表編
    號1所示得易科罰金之罪刑合併定應執行刑。然受刑人業以
    書面同意檢察官就附表編號1至3所示罪刑向法院聲請定應執
    行刑，有受刑人出具之定刑聲請切結書在卷足憑，即應由檢
    察官聲請法院依刑法第51條規定定其應執行刑。茲檢察官以
    原審為前揭案件犯罪事實最後判決之法院，聲請定其應執行
    之刑，審核認聲請為正當，應予准許。審酌受刑人所犯各罪
    之犯罪類型、動機、情節及行為次數等情狀後整體評價其應
    受矯治之程度，並兼衡責罰相當與刑罰經濟之原則，依刑事
    訴訟法第477條第1 項，刑法第50條、第53條、第51條第5款
    、第7款、第42條第3項前段規定，裁定應執行有期徒刑6年1
    0月，併科罰金新臺幣（下同）13萬元，罰金如易服勞役，
    以1,000元折算壹日。至受刑人所犯如附表編號1所示之罪所
    處徒刑部分，固已執行完畢，惟已執行部分應如何折抵合併
    所應執行之刑期，係檢察官指揮執行問題，與定應執行刑之
    裁定無涉。又本件受刑人所犯如附表所示之罪，其中附表編
    號1所示之罪所宣告之刑雖得易科罰金，但因與不得易科之
    附表編號2、3所示之罪合併處罰之結果，已不得易科罰金合
    併執行，自無再諭知易科罰金折算標準之必要，附此敘明等
    語。
二、抗告意旨略以：刑罰之科處，應以行為人之責任為基礎，考
    量人之生命有限，刑罰對被告造成之痛苦程度，係以刑度增
    加而生加乘效果，而非等比方式增加，如以實質累加方式執
    行，刑責恐將偏重過苛，不符現代刑事政策及刑罰之社會功
    能，故透過定應執行刑程序，採限制加重原則，授權法官綜
    合斟酌被告犯罪行為之不法與罪責程度、各罪彼此間之關聯
    性（例如數罪犯罪時間、空間、各行為所侵害法益之專屬性
    或同一性、數罪對法益侵害之加重效應等）、數罪所反應被
    告人格特性與傾向、對被告施以矯正之必要性等，妥適裁量
    最終具體應實現之刑罰，以符罪責相當之要求。因此，法院
    於酌定執行刑時，應體察法律恤刑之目的，為妥適之裁量，
    俾符合實質平等原則，否則有悖於公平正義，即有裁量權行
    使不當之違失。原裁定之裁量權行使有過苛之情形，原裁定
    附表所示3罪刑度總和為7年2月，原裁定定應執行6年10月，
    僅酌減2個月，已悖於比例原則及公平正義原則。又本件總
    刑度7年2月，附表編號1所示之罪已執畢，以比例計算式86
    個月×0.67，定應執行58個月較有利於抗告人，請求參酌臺
    灣高等法院106年度抗字第1405號裁定之意旨，重新量定適
    當之應執行刑等語。
三、按刑法第51條明定數罪併罰之方法，就宣告多數有期徒刑者
    ，於該條第5款所定界限內，其衡酌之裁量因子為何，法無
    明文。惟依其制度目的，應綜合評價各罪類型、關係、法益
    侵害之綜合效果，考量犯罪人個人特質，認應對之具體實現
    多少刑度，即足達到矯治教化之必要程度，並符罪責相當原
    則，以緩和宣告刑可能存在之不必要嚴苛。此裁量權之行使
    ，屬實體法上賦予法院依個案裁量之職權，如所為裁量未逾
    法定刑範圍，且無違背制度目的、公平正義或濫用裁量權情
    形，即無違法可言。
四、經查：
  ㈠抗告人因犯如附表所示違反毒品危害防制條例、槍砲彈藥刀
    械管制條例等罪，先後經本院及原審法院判處如附表所示之
    刑，均分別確定在案等情，有各該判決書及本院被告前案紀
    錄表在卷可稽。檢察官依抗告人109年5月5日出具之定刑聲
    請切結書之請求，聲請定其應執行之刑。原審就抗告人所犯
    如附表所示各罪，在各宣告刑中之最長期（有期徒刑3年10
    月）以上，宣告刑之合併刑期（有期徒刑7年2月）以下；並
    於所宣告各罰金中之最多額（10萬元）以上，各刑合併之金
    額（15萬元）以下為衡酌，據此定其應執行之刑為有期徒刑
    6年10月，併科罰金13萬元，核其定刑並未逾越刑法第51條
    規定之界限，且原裁定於有期徒刑部分已減少有期徒刑4月
    ，並非如抗告意旨所稱僅酌減2月。顯見原審已綜合評價抗
    告人所犯各罪之犯罪類型、罪質、犯罪時間、手段、法益侵
    害程度、行為態樣、犯罪人格特質、矯治教化之必要性等情
    後，適度地減輕刑罰，而相當程度地緩和數罪宣告刑合併執
    行可能產生之不必要嚴苛，並無定刑過重或違反比例原則、
    公平原則及刑法規定數罪合併定刑之立法旨趣，而已適當地
    行使其定執行刑裁量權限，無何違法或不當之處。
  ㈡次按數罪併罰之定應執行之刑，係出於刑罰經濟與責罰相當
    之考量，並非予以犯罪行為人或抗告人不當之利益，為一種
    特別的量刑過程，且不同案件之犯罪態樣、情節輕重、行為
    惡性、反社會人格程度均不相同，本難比附攀引他案量刑結
    果。抗告意旨以其他裁判之定刑結果為據，空泛指摘原裁定
    不當，請求更裁為更有利於抗告人之刑度云云，自無可採。
    且本件抗告人所犯附表編號1所示之罪係持有毒品，編號2、
    3所示之罪，分別為非法持有槍枝罪及非法寄藏槍枝罪，編
    號1所示之罪侵害之法益與另2罪不同，編號2、3所示2罪之
    犯罪時間更相距近4年，是其所犯各罪應無獨立性偏低、行
    為人透過各罪所顯示之人格並無不同，而宜酌定較低之執行
    刑之情況。抗告意旨指摘原裁定悖於公平正義，亦無理由。
  ㈢抗告意旨原雖爭執定刑聲請切結書並非抗告人所勾選，不得
    作為聲請合併定刑之依據、請求回復原狀云云。惟經本院訊
    問被告及相關調查結果，抗告人實係將本件定刑聲請切結書
    簽名蓋印後寄回家中，並授權其配偶於諮詢律師後代為勾選
    同意定刑，再寄送至臺灣新北地方檢察署，抗告人確有為本
    件定刑之聲請，此為抗告人供陳在卷（見本院卷第64頁），
    並有本院109年6月19日公務電話查詢紀錄表2紙、臺灣新北
    地方檢察署執行科承辦股傳真之該署函稿在卷可稽（見本院
    卷第51、57、59頁），足認抗告人確已請求檢察官為本件定
    刑之聲請，此部分抗告意旨自無可採。至抗告人如有另案符
    合與本案之數罪合併定應執行刑之條件，自得於該等案件確
    定後再行聲請合併定其應執行刑，而與本件原裁定是否適當
    之判斷無關，亦附此敘明。
  ㈣綜上，抗告人執上開抗告意旨對原審裁定而為指摘，請求撤
    銷原裁定改定較輕之刑，均無理由，應予駁回。
據上論斷，應依刑事訴訟法第412條，裁定如主文。
中　　華　　民　　國　　109 　年　　7 　　月　　3 　　日
                  刑事第十四庭  審判長法　官  黃斯偉
                                      法　官  紀凱峰
                                      法　官  黎惠萍
以上正本證明與原本無異。
如不服本裁定，應於收受送達後五日內向本院提出再抗告狀。
                                      書記官  賴尚君
中　　華　　民　　國　　109 　年　　7 　　月　　3 　　日